臺灣新北地方法院行政訴訟判決　　　　　110年度交字第489號
原　　　告　賴欣怡　
被　　　告　新北市政府交通事件裁決處

代　表　人　李忠台　
訴訟代理人　黃慧婷律師
上列當事人間因交通裁決事件，原告不服被告中華民國110年6月
25日新北裁催字第48-ZAC097013號裁決及110年 9月8日新北裁催
字第48-DG0000000號裁決，提起行政訴訟，本院判決如下：
    主      文
一、原告之訴均駁回。
二、訴訟費用新臺幣300元由原告負擔。
    事實及理由
壹、程序方面：
一、本件原告係不服被告所為道路交通管理處罰條例第 8條的裁
    決而提起撤銷訴訟，依行政訴訟法第237條之1，應適用交通
    裁決事件訴訟程序。而本件因卷證資料已經明確，且本院就
    被告已提出之採證光碟（被告並以證物送達原告表示意見）
    ，雖被告答辯狀就本案部分違規行為漏未擷取採證照片，故
    而由法院就該光碟（準文書證據）內已擷取之採證照片予以
    彩色列印（文書證據），惟此乃為該採證光碟內容原物之客
    觀展現，並無法院為主觀體會後為勘驗內容之描述記載，並
    非為勘驗之調查新證據，且該光碟（內容）被告既已送達原
    告表示意見，已為程序保障，且為避免當事人開庭之勞費及
    訴訟經濟，依該卷證資料已經明確，本院依同法第237條之7
    規定之裁量，於是不經言詞辯論，直接裁判。同法第237條
    之7規定之裁量，於是不經言詞辯論，直接裁判。
二、另查，被告機關就其原以110年6月25日製開新北裁催字第48
    -DG0000000號違反道路交通管理事件裁決書所裁處之違規事
    實應由「汽車駕駛人不依規定使用方向燈」更正為「汽車駕
    駛人未依規定使用方向燈」，故而於民國（下同）110年9月
    8日重新變更製開新北裁催字第48-DG0000000號裁決，此有
    本院110年7月8日新北院賢行審四110年度交字第489號函(稿
    )、被告答辯狀、更正前及更正後之裁決書在卷足憑（分見
    本院卷第41頁至第42頁、第75頁至第80頁、第107頁及第119
    頁）。從而，本件就同一違規事實之原裁決（即被告110年6
    月25日新北裁催字第48-DG0000000號違反道路交通管理事件
    裁決），原告既已依法提起訴訟請求撤銷，而被告機關經重
    新審查結果，雖撤銷此原裁決而重行更正製開新裁決，並就
    同一舉發交通違規事實為答辯，則被告此重新所為變更後之
    裁決，仍非完全依原告之請求處置，則參酌行政訴訟法第23
    7條之4 第3項規定反面解釋之旨，依法就此裁決部分自不得
    視為原告撤回起訴，本院就此部分仍應以被告變更後即 110
    年9月8日新北裁催字第48-DG0000000號違反道路交通管理事
    件裁決書為審理之標的，核先敘明。
貳、實體方面：
一、爭訟概要：緣原告賴欣怡所有車牌號碼000-0000號自用小客
    車（下稱系爭汽車）於110年3月22日22時56分行經桃園市○
    ○區○○○路○段○○○○道0號北上交流道入口，及國道1
    號北向楊梅入口交流道銜接國道 1號高速公路，分有「汽車
    駕駛人未依規定使用燈光」及「行駛高速公路未依規定變換
    車道（未依規定使用方向燈）」之違規行為，經民眾於110
    年 3月23日檢具違規影片向桃園市政府警察局楊梅分局及內
    政部警政署國道公路警察局第一公路警察大隊（下稱二舉發
    機關）檢舉，經舉發關檢視違規影片後認違規事證明確，乃
    分別於110年3月31日、110年4月27日依道路交通管理處罰條
    例第42條及第33條第1項第4款之規定，填製桃警局交字第DG
    0000000號、國道警交字第ZAC097013號舉發違反道路交通管
    理事件通知單(下稱二違規舉發通知單)，分別記載應到案期
    限110年5月15日及110年6月11日前，予以逕行舉發。嗣原告
    收受二違規舉發通知單後即由訴外人曾少端於110年5月13日
    向被告提出申訴，案經被告於110年5月19日以新北裁申字第
    1105167270號函諭知原告辦理歸責，惟原告並未辦理歸責，
    而舉發機關經查明其陳述情節及違規當時情形後，仍認違規
    事實明確，被告為此乃依道路交通管理處罰條例第42條規定
    ，以110年 9月8日新北裁催字第48-DG0000000號號違反道路
    交通管理事件裁決書裁處原告罰鍰新臺幣 1,200元；復依道
    路交通管理處罰條例第33條第1項第4款規定，以110年6月25
    日新北裁催字第48-ZAC097013號違反道路交通管理事件裁決
    書裁處原告罰鍰3,000元，並記違規點數1點（以上二裁決，
    下統稱原處分）。原告不服原處分，於是提起本件行政撤銷
    交通裁決訴訟。
二、原告起訴主張及聲明：
(一)原告主張要旨：
  1.本案二舉發通知單係屬同一時段、同一地點、同一事由，顯
    有一事二罰之違誤。經原告向被告申訴後仍維持原處分，惟
    細觀規定內容，次察舉發照片係同一情狀、同一張照片，兩
    單位均屬同一，應認同時同地同一事項，自應撤銷該裁決更
    為裁決，方屬合理。
  2.依兩單位所裁罰通知單之違規地點及照片以觀，係在匝道口
    前未依規定使用方向燈，係在行駛一般道路，並非行駛於國
    道，依照片所示即屬明確，如妄以國道上行駛予以裁罰，顯
    與事實不符，況檢舉人同時向不同單位舉發，執法機關更應
    審慎論據，以維法益。
(二)聲明：撤銷原處分。
三、被告答辯及聲明：
(一)被告答辯要旨：
  1.查採證影片內容所示，原告分別在於一般道路進入匝道時(
    影像光碟「000-0000( 行政訴訟) --楊梅.mp4」) ，以及自
    匝道匯入國道( 影像光碟「000-0000( 行政訴訟) --國一
    .avi」0 0: 00:16-00:00:21)時，有跨越穿越虛線而未使用
    方向燈之行為，違規事實存在，已然甚明。
  2.原告固於起訴狀中稱處分有違反一事不二罰原則，惟查原告
    為違規行為之地點，其一在一般道路銜接交流道處發生，其
    二則在交流道銜接國道處發生，兩行為地之間已相隔 1個路
    口，難認上開二行為同屬一事；且核原告之行為所違犯之條
    文，分別屬於處罰條例第42條及第33條第1項第4款所規定之
    違規，立法者以不同之法條就於一般道路及高、快速公路中
    變換車道做不同之規制，顯係有意而為，甚難謂此 2種違規
    行為屬同一行為，故原處分並無違反一事不二罰原則。
  3.再者，原告為本件車輛之登記所有人，有汽車車籍查詢資料
    為憑，其對上述規定應知之甚詳，並應確實遵守。是原告前
    揭所述，無非單方所執之詞，委無足取。綜上所述，被告依
    法裁處，應無違誤，原告之訴為無理由。
(二)聲明：原告之訴駁回。
四、爭點：被告認原告系爭汽車，於於110年3月22日22時56分行
    經桃園市○○區○○○路○段○○○○道 0號北上交流道入
    口，及國道1號北向楊梅入交流道銜接道國道1號高速公路時
    ，分有「汽車駕駛人未依規定使用燈光」及「行駛高速公路
    未依規定變換車道（未依規定使用方向燈）」之違規行為，
    分別以原處分裁罰原告，是否合法有據？原告以本案二舉發
    通知單係屬同一時段、同一地點、同一事由，主張原處分有
    一事二罰之違誤，是否有理可採？
五、本院之判斷：
(一)前提事實：原告所有系爭汽車於110年3月22日22時56分行經
    桃園市○○區○○○路○段○○○○道0號北上交流道入口
    ，及國道1號北向楊梅入口匝道國道1號高速公路，因分有「
    汽車駕駛人未依規定使用燈光」及「行駛高速公路未依規定
    變換車道（未依規定使用方向燈）」之違規行為，經民眾於
    110年3月23日（符合道路交通管理處罰條例第7之1條所規定
    7日內之檢舉期限規定）檢具違規影片向桃園市政府警察局
    楊梅分局及內政部警政署國道公路警察局第一公路警察大隊
    檢舉，經舉發關檢視違規影片後認違規事證明確，乃分別於
    110年3月31日、110年4月27日（均符合道路交通管理處罰條
    例第90條所規定 2個月內之舉發期限）依道路交通管理處罰
    條例第42條及第33條第1項第4款之規定，填製桃警局交字第
    DG0000000號、國道警交字第ZAC097013號舉發違反道路交通
    管理事件通知單(下稱二違規舉發通知單)，記載應到案期限
    110年5月15日及110年6月11日前，予以逕行舉發。嗣原告收
    受二違規舉發通知單後雖由訴外人於到案期限前之110年5月
    13日向被告提出申訴，案經被告於110年5月19日以新北裁申
    字第1105167270號函諭知原告辦理歸責，惟原告並未辦理歸
    責，而舉發機關經查明其陳述情節及違規當時情形後，仍認
    違規事實明確，被告為此乃分別依道路交通管理處罰條例第
    42條及道路交通管理處罰條例第33條第1項第4款等規定，以
    原處分分別裁處原告罰鍰新臺幣1,200元；罰鍰3,000元，並
    記違規點數 1點等情，此有檢舉人資料、本案二違規舉發通
    知單、110年5月13日交通違規案件陳述書、被告110年5月19
    新北裁申字第1105167270號函、桃園市政府楊梅分局110年5
    月21日楊警分交字第1100017431號函、錄影採證照片、內政
    部警政署國道公路警察局第一公路警察大隊110年6月15日國
    道警一交字第 11017004741函、原處分書、系爭汽車車車籍
    查詢及採證影像光碟等附卷可稽（分見本院卷第85、第87頁
    及第91頁、第95頁、第97頁至第98頁、第99頁至第100頁、
    第101頁至第102頁即第131頁至第132頁、第103頁至第104頁
    、第111頁及第119頁、第121頁及第123頁），核堪採認為真
    正。
(二)被告認原告系爭汽車，於110年3月22日22時56分行經桃園市
    ○○區○○○路○段○○○○道 0號北上交流道入口，及國
    道1號北向楊梅入交流道銜接道國道1號高速公路時，分有「
    汽車駕駛人未依規定使用燈光」及「行駛高速公路未依規定
    變換車道（未依規定使用方向燈）」之違規行為，分別以原
    處分裁罰原告，核均合法有據。原告以本案二舉發通知單係
    屬同一時段、同一地點、同一事由，主張原處分有一事二罰
    之違誤，乃屬無理，不可採。
  1.應適用之法令：
  ⑴按「行車遇有轉向、減速暫停、讓車、倒車、變換車道等情
    況時所用之燈光及駕駛人之手勢，應依下列規定：二、左轉
    彎時，應先顯示車輛前後之左邊方向燈光，或由駕駛人表示
    左臂平伸，手掌向下之手勢。」、「汽車駕駛人，應依下列
    規定使用方向燈：二、左（右）轉彎時，應先顯示車輛前後
    之左（右）邊方向燈光；變換車道時，應先顯示欲變換車道
    方向之燈光，並應顯示至完成轉彎或變換車道之行為。」道
    路交通安全規則第91條第1項第2款、第109條第 2項第2款乃
    分別定有明文。又「汽車駕駛人，不依規定使用燈光者，處
    新臺幣一千二百元以上三千六百元以下罰鍰。」，道路交通
    管理處罰條例第42條亦有明文。
  ⑵次按汽車行駛於高速公路、快速公路或設站管制之道路，不
    遵使用限制、禁止、行車管制及管理事項之管制規則而有未
    依規定變換車道之行為者，處汽車駕駛人3,000元以上6,000
    元以下罰鍰，道路交通管理處罰條例第33條第1項第4款定有
    明文。次按汽車在行駛途中，變換車道或超越前車時，應依
    標誌、標線、號誌指示，並不得有下列情形：一、驟然或任
    意變換車道。二、未依規定使用方向燈。三、未保持安全距
    離及間隔。四、駛離主線車道未依序排隊，插入正在連貫駛
    出主線之汽車中間，高速公路及快速公路交通管制規則第11
    條另有明文。
  ⑶再按違反道路交通管理事件統一裁罰基準及處理細則第 1條
    規定：「本細則依道路交通管理處罰條例第92條第 4項規定
    訂定之」、第2條第 1項、第2項規定：「處理違反道路交通
    管理事件之程序及統一裁罰基準依本細則之規定辦理。前項
    統一裁罰基準，如附件違反道路交通管理事件統一裁罰基準
    表。」，核上開統一裁罰基準及處理細則之規定，就其立法
    目的及功能，乃為防止處罰機關枉縱或偏頗，依道路交通管
    理處罰條例第92條第 4項所授權交通部會同內政部訂定「違
    反道路交通管理事件統一裁罰基準及處理細則」及其附件「
    違反道路交通管理事件統一裁罰基準表」，用以維持裁罰之
    統一性與全國因違反道路交通管理事件受處罰民眾之公平，
    不因裁決人員不同，而生偏頗，寓有避免各監理機關於相同
    事件恣意為不同裁罰之功能，並非法所不許，於憲法上保障
    人民財產權之意旨並無牴觸（此並有司法院大法官會議釋字
    第 511號解釋意旨理由足資參照），並無違反法律保留原則
    。再依本件違規行為時點之違反道路交通管理事件統一裁罰
    基準表記載：⑴小型車駕駛人，不依規定使用燈光，於期限
    內繳納或到案聽候裁決者，處罰鍰1,200元。 ⑵小型車行駛
    高、快速公路未依規定變換車道，於期限內繳納或到案聽候
    裁決者，處罰鍰3,000元，並記違規點數1點。核上開等規定
    ，既係基於母法之授權而為訂定，且就違反道路交通管理事
    件統一裁罰基準及處理細則附件所示統一裁罰基準表中有關
    道路交通管理處罰條例第33條第1項第4款之裁罰基準內容就
    不同違規車種，其可能衍生危害交通安全之輕重不同，而區
    分有小型車、大型車，並就其是否逾越於期限內繳納或到案
    聽候裁決之期限不同，分別裁以不同之罰鍰標準；另道路交
    通管理處罰條例第42條之裁罰基準內容則亦是就不同違規車
    種，其可能衍生危害交通安全之輕重不同，而區分有機車或
    小型車、大型車，並就其是否逾越於期限內繳納或到案聽候
    裁決之期限不同，分別裁以不同之罰鍰標準，渠等衍生交通
    秩序危害，既不相同，分別處以不同之罰鍰，符合相同事件
    相同處理，不同事件不同處理之平等原則，並未牴觸母法，
    是被告自得依此基準而為裁罰。
  2.經查，本案首依桃園市政府楊梅分局110年5月21日楊警分交
    字第1100017431號函函文說明三、所記載：「檢視本案檢舉
    人提供之舉證影像及相片，原認定000-0000車於舉發單所載
    之時、地路段，汽車駕駛人，不依規定使用燈光（變換車道
    未使用方向燈），依道路交通管理處罰條例第7 條之1 及第
    42條製單舉發，經重新審視舉證影像及相片所示，確認該車
    係行駛台1 線平面車道由平面道路匯入國道1 號中山高速公
    路楊梅交流道北上入口匝道時不依規定使用方向燈違規事實
    明確，本案汽車駕駛人不依規定使用燈光（變換車道時未打
    方向燈）違規事實明確，本案舉發並無違誤。」（見本院卷
    第99頁）；次依內政部警政署國道公路警察局第一公路警察
    大隊110 年6 月15日國道警一交字第11017004741 函文說明
    三所記載：「查旨揭車輛於110 年3 月22日22時56分許，在
    國道1 號北向楊梅入口匝道處變換車道未依規定使用方向燈
    違規案，係民眾現場目睹該車違規，以科學儀器取得證據資
    料向本大隊提出檢舉………經查證屬實後……依法填製國道
    警交字第ZAC097013 號違規通知單舉發…」等語（見本院卷
    第103 頁），復觀諸被告所提採證照片及本院依職權擷取該
    影像光碟之畫面照片（分見本院卷第131 頁至第132 頁及第
    133 頁至173 頁）所示，可知於照片顯示時間2021/03/22
    22:56:03至22：56:06 時，見原告系爭汽車行駛在檢舉人車
    輛之前方，而系爭汽車係行駛在台1 線平面車道由平面道路
    匯入國道1 號中山高速公路楊梅交流道北上入口匝道時，系
    爭向右跨越地面上之白色虛線而未使用右側方向燈，再於於
    照片顯示時間2021 /03/22 22:56:07至22：56：21時，見系
    爭汽車行駛由原先該台1 線平面車道道路進入該匯入國道1
    號中山高速公路楊梅交流道北上入口匝道；再於照片顯示時
    間2021/03/22 22:56 :22至22：56：27時，見系爭汽車行駛
    於進入楊梅交流道北上入口匝道繼續往前，然系爭汽車卻再
    而於該匝道銜接國1 道號中山高速公路之路段行駛時，向左
    跨越其地面上之白色虛線而未使用左側方向燈之行為等情，
    此核與桃園市政府楊梅分局110 年5 月21日楊警分交字第
    1100017431號函及所提錄影採證照片及內政部警政署國道公
    路警察局第一公路警察大隊110 年6 月15日國道警一交字第
    11017004741 函文乃核相符。是本院綜上事證，因認原告系
    爭汽車，於110 年3 月22日22時56分行經桃園市○○區○○
    ○路○段○○○○道0 號北上交流道入口，及國道1 號北向
    楊梅入交流道銜接道國道1 號高速公路時，分有「汽車駕駛
    人未依規定使用燈光」及「行駛高速公路未依規定變換車道
    （未依規定使用方向燈）」之違規行無誤，被告分別以原處
    分裁罰原告，即核均合法有據。
  3.至於原告雖以本案二舉發通知單係屬同一時段、同一地點、
    同一事由，主張原處分有一事二罰之違誤等語為憑。然查：
  ⑴按行政罰法第25條規定：「數行為違反同一或不同行政法上
    義務之規定者，分別處罰之。」，準此，違法行為人倘基於
    各別之行為決意，所為連續在自然意義上可視為複數之違規
    行為，縱其數次行為所違反之處罰規定，係屬同一，且違規
    之行為事實亦屬相同，但仍應就此數個違反行政義務行為，
    分別予以評價處罰，此觀違反道路交通管理事件統一裁罰基
    準及處理細則第3條第1項本文規定：「二以上違反道路交通
    管理之行為，應分別舉發、處罰。」同採斯旨，亦可自明。
  ⑵經查，本件原告系爭汽車之違規事實，經本院觀諸前揭採證
    照片後，既堪認原告系爭汽車，於行經桃園市○○區○○○
    路○段○○○○道0號北上交流道入口，及國道1號北向楊梅
    入交流道銜接道國道 1號高速公路時，分有「汽車駕駛人未
    依規定使用燈光」及「行駛高速公路未依規定變換車道（變
    換車道未依規定使用方向燈）」等違規行為，此已詳如前述
    ，則該原告 2次駕駛系爭汽車未打方向燈之違規行為，其違
    規之行為態樣及裁罰規範既非相同，且上開 2次違規行為之
    違規時間及地點亦非一致，則縱使系爭汽車前後 2次未依規
    定變換車道之時間僅在 1分鐘之內（查本案二違規行為所涉
    犯之法條分屬道路交通管理處罰條例第42條及同法第33條第
    1項第4款，核其情形即無適用或類推適用同處罰條例第85之
    1條第2項第1款之餘地，特並敘明），然就時空之密接性而
    論，依自然觀點判斷亦可作明顯之區隔，如此原告基於各個
    不同車道及路段之行車狀況所而為不同次變換車道之決意所
    為，乃屬數行為，被告據此分別裁處罰原告，核屬合法。為
    此原告據以訴請撤銷原處分，仍屬無理不可採。
(三)本件判決基礎已臻明確，兩造其餘攻擊防禦方法及訴訟資料
    ，經本院審核後，或與本案爭點無涉，或對於本件判決結果
    不生影響，爰無庸一一再加論述，爰併敘明。
(四)本件第一審裁判費新臺幣300元，應由敗訴之原告負擔，所
    以確定如主文第2項所示。
六、結論：原處分均無違誤，原告訴請撤銷為無理由，均應予駁
    回。
中    華    民    國   110    年    10    月    18    日
                  行政訴訟庭  法  官  楊志勇
上為正本係照原本作成。
如不服本判決，應於判決送達後20日內，向本院提出上訴狀，上
訴狀並應記載上訴理由，表明關於原判決所違背之法令及其具體
內容或依訴訟資料可認為原判決有違背法令之具體事實，並繳納
上訴費新臺幣750元。 其未表明上訴理由者，應於提出上訴後20
日內向本院補提理由書（上訴狀及上訴理由書均須按他造人數附
繕本），如逾期未提出上訴理由書者，本院毋庸再命補正，由本
院逕以裁定駁回上訴。
                              書記官  林楷勳
中    華    民    國   110    年    10    月    18    日